【裁判字號】    90,停,14
【裁判日期】    900710
【裁判案由】    聲請停止執行
【裁判全文】
臺中高等行政法院裁定                              民國九十年度停字第一四號
    聲  請  人  甲○○
    代  理  人  廖海洪
                楊玉珍律師
    相  對  人  台中市政府
    代  表  人  乙○○
    代  理  人  陳隆秋
                薛政宜
                劉政達
右當事人間因都市計劃事件，聲請人聲請停止原處分之執行，本院裁定如左︰
    主  文
聲請駁回。
聲請程序費用由聲請人負擔。
    理  由
一、按行政訴訟繫屬中，行政法院認為原處分或決定之執行，將發生難於回復之損害
    ，且有急迫之情事者，得依職權或依聲請裁定停止執行。但於公益有重大影響，
    或原告之訴在法律上顯無理由者，不得為之，行政訴訟法第一百十六條第二項定
    有明文。故聲請停止執行者必針對行政處分始得為之，而所謂行政處分，依訴願
    法第三條第一項規定，係指行政機關就公法上具體事件所為之決定或其他公權力
    措施而對外直接發生法律效果之單方行政行為而言。
二、本件聲請意旨略以：聲請人不服原處分、訴願決定、再訴願決定，即台中市政府
    民國八十八年九月二十日八八府工都字第一一八五二○號公告「公布變更台中市
    都市計劃（第一期公共設施保留地專案通盤檢討），其中變更綜理表第八案公（
    四十六）有關計劃書、圖」、八九府訴二字第一二○九九二號訴願決定及台（八
    九）內訴字第八九○四七三三號再訴願決定，業經本院八十九年度訴字第一○八
    號受理中，相對人明知上開案件，已定於九十年七月二十八日（應為同年月二十
    六日）辯論，且將終結，卻強制定於同年七月十一日強制拆除原告所有位於上開
    公（四十六）案上之地上建物，即台中市○○路○段一號、同所一之一號、及三
    民路一○○之二號房屋，此有台中市政府九十府建景字第八八八七五號函為憑。
    查相對人即原處分機關為辦理台中市第四六號公園工程，雖於民國七十九年五月
    十四日以（七九）府地用字第三九八一三號公告徵收，徵收聲請人所有坐落台中
    市○區○○段五四之六四、五一、一七、一六及東昇段九之十、五號等地號土地
    ，因該徵收土地程序有違土地法第二百三十三條之規定及大法官會議釋字第一一
    ○號第二段等意旨，相對人顯未於公告完畢後十五日內將應補償費發給完竣，該
    徵收土地核准案，應已失其效力。中市都市計劃委員會專案通盤檢討變更，而被
    告故意違法不予執行，致內政部都市計劃委員會無法審議變更，而為上開八十八
    年九月二十日八八府工都字第一一八五二○號公告，損害原告之權益。聲請人已
    向本院起訴請求撤銷訴願、再訴願決定及原處分，相對人卻急於違法拆除系爭土
    地上之房屋，倘被告執行拆除，勢必造成聲請人難以回復之損害，而被告之行為
    若予暫緩，對公益並無重大影響。又台中市西區綠園林立，如美術館、文化中心
    、自然科學博物館等大面積公共設施早已相繼完成，西區公園預定地所佔面積比
    例已超過其他區，是以聲請人所有之土地是否改建為公園，並不會改變台中市西
    區人民之休閒活動。倘聲請人所有之房屋遭受拆除，聲請人即失住所，全家大小
    無法依靠，賴以謀生數十年之商店根基，亦全部毀滅，縱將來判決認聲請人之本
    案訴訟有理由，亦已受難以回復之損害，且聲請人世居當地，其對故居之感情，
    非金錢可得彌補，為此狀請速為停止執行之裁定等語。相對人則以本件前曾經本
    院八十九年度停字第六號裁定駁回聲請人停止執行之聲請，並經最高行政法院抗
    告駁回確定在案，本件都市計劃於民國四十五年即依法公告實施在案，且於七十
    七年辦理徵收，聲請人已有充裕之時間安置住所，又本件依核准之計劃期限，須
    在九十年度開闢公園完成，有即時執行之必要，聲請人聲請停止執行拆除並無理
    由等語置辯。
三、本件聲請人前於八十九年八月七日聲請停止執行，經本院以八十九年度停字第六
    號及最高行政法院八十九年裁字第一五四四號裁定駁回確定在案，茲聲請人再以
    相對人已定於今年七月十一日強制拆除原告所有位於上開公四十六公園用地上之
    地上建物聲請停止執行。經查，該公園用地業經相對人於七十九年五月十四日以
    七九府地用字第三九八一三號公告，並經徵收及發放補償費在案，雖聲請人拒領
    補償費，然相對人亦已依法提存完畢，業據相對人提出七九府地用字第三九八一
    三號公告、提存書各一份附本院八十九年度訴字第一○八號卷可稽，核無不合，
    均堪信為真實，聲請人對該徵收處分並未提起行政救濟，已告確定。次查，聲請
    人於本院八十九年訴字第一○八號都市計劃案所請求撤銷之原處分係指：相對人
    於八十八年九月二十日所為八八府工都字第一一八五二○號公告。其公告係就相
    對人依都市計劃法第二十六條之規定所為定期通盤檢討結果所為之公告。查其公
    告內容所公布之計劃書、圖，關於系爭公四十六公園用地部分，仍維持原計劃，
    並非變更都市計劃，有上開公告附本院八十九年度訴字第一○八號卷可稽，並經
    相對人於該案中陳述明確，聲請人對之亦不爭執，該公告既未變更原來之七九府
    地用字第三九八一三號公告「公四十六為公園用地之都市計劃」內容，顯未增加
    聲請人之負擔或另致其權益遭受不當或違法之損害，依司法院第一五六號解釋之
    意旨，不得提起訴願、再訴願及行政訴訟，已據本院及最高行政法院於聲請人前
    次聲請停止執行中之裁定中闡釋甚詳，顯然上開公告並非行政處分。再查，本件
    相對人九十年六月廿九日九十府建景字第八八八七五號函，通知將於同年七月十
    一日拆除原告位於系爭公園用地，係屬實現原徵收處分之執行行為，並非依據前
    述相對人八十八年九月二十日所為八八府工都字第一一八五二○號公告而為，聲
    請人認為相對人將於七月十一日之拆除行為，係屬前開本訴「原處分」之執行行
    為，顯有誤會。綜上所述，本件聲請人聲請停止執行相對人之拆除行為，其原處
    分核非本訴之「八十八年九月二十日所為八八府工都字第一一八五二○號公告」
    ，從而聲請人認為拆除行為之原處分在訴訟繫屬中，主張依行政訴訟法第一百十
    六條第二項規定聲請停止執行，核與其要件不符，應予駁回。
四、依行政訴訟法第一百零四條、民事訴訟法第九十五條、第七十八條裁定如主文。
中    華    民    國     九十        年      七      月       十        日
                    臺 中 高 等 行 政 法 院  第 三 庭
                                審 判 長 法  官      王  茂  修
                                         法  官      王  德  麟
                                         法  官      許  金  釵
右正本證明與原本無異。
如不服本裁定，應於裁定送達後十日內以書狀敘明理由，經本院向最高行政法院提起
抗告（須依對造人數附具繕本）；並應預繳送達用雙掛號郵票拾份（每份三十四元）。
中    華    民    國     九十        年      七      月       十        日
                                         法院書記官  李  孟  純


司法院資訊處製作；財團法人民間司法改革基金會備份。
